【裁判字號】    92,訴,419
【裁判日期】    921128
【裁判案由】    誣告
【裁判全文】
臺灣屏東地方法院刑事判決                          九十二年度訴字第四一九號
    公  訴  人  臺灣屏東地方法院檢察署檢察官
    被      告  乙○○
    選任辯護人  戴國石
                蔡石記律師
右列被告因誣告案件，經檢察官提起公訴（九十二年度偵字第二九七七號），本院判
決如左：
    主  文
乙○○無罪。
    理  由
一、本件公訴意旨略以：被告乙○○係嘉南拉鍊股份有限公司（下稱嘉南公司）負責
    人，明知下列票號ＱＣ0000000號，付款人台北國際商業銀行，金額新台
    幣（下同）二十二萬三千零九十三元之支票（下稱系爭支票），業經嘉南公司背
    書領取，竟虛構事實，謊稱系爭支票係訴外人宋文景開立予嘉南公司，被告訴人
    丙○○偽造嘉南公司之印章盜領，經被告乙○○向宋文景索求才復返還，足生損
    害於嘉南公司云云，向臺灣屏東地方法院檢察署提出告訴，誣告告訴人丙○○犯
    偽造文書罪，因認被告乙○○犯有刑法第一百六十九條第一項之誣告罪嫌等語。
二、按犯罪事實應依證據認定之，無證據不得認定犯罪事實；不能證明被告犯罪或其
    行為不罰者應諭知無罪之判決，刑事訴訟法第一百五十四條第一項及第三百零一
    條第一項分別定有明文；又誣告罪之成立，以意圖他人受刑事處分或懲戒處分，
    而為虛偽之告訴告發報告為要件，所謂虛偽係指明知無此事實故意捏造而言，若
    告訴人誤認有此事實或以為有此嫌疑，自不得指為虛偽，即難科以本罪；且按誣
    告罪之成立，以告訴人所訴被訴人之事實必須完全出於虛構為要件，若有出於誤
    會或基於合理懷疑有此事實而為申告，以致不能證明其所訴之事實為真實，縱被
    訴人不負刑責，而告訴人本缺乏誣告之故意，亦難成立誣告罪名，最高法院著有
    四十年台上字第八八號、四十四年台上字第八九二號判例可資參照。
三、公訴人認被告乙○○涉有上開誣告罪嫌，無非係以告訴人丙○○之指述及證人宋
    文景證稱系爭支票並非伊公司所開立，亦非客票等語，為主要論據。訊據被告乙○○堅詞否認有誣告告訴人丙○○之行為，辯稱：應該是誤會，該張面額二十二
    萬三千零九十三元之支票是台北的客戶寄給我的貨款，我已經領到票款，不可能
    拿該張支票來告告訴人，我長期在大陸經商，常常無法出庭，都是委託我的律師
    甲○○幫我出庭處理，出庭前也未再與甲○○律師溝通案情，李律師才會在檢察
    官訊問告訴人冒領何筆款項時，誤以為告訴人冒領者為該張面額二十二萬三千零
    九十三元之支票，故本件純屬誤會等語。
四、經查：
  (一)被告前於八十九年十一月二十一日以嘉南拉鍊股份有限公司法定代理人身份，委
    任甲○○律師向臺灣臺南地方法院檢察署，對告訴人丙○○提起沒有偽造文書罪
    嫌之告訴，經移轉偵辦後，由臺灣屏東地方法院檢察署檢察官於九十一年一月二
    十二日以九十一年度偵字第四三三五號為不起訴處分後，被告提起再議，復於九
    十二年六月二日經同署檢察官以九十一年度偵續字第二六號再為不起訴處分確定
    ，有上開不起訴處分書二份在卷可稽。
  (二)證人即被告當時之委任律師甲○○於本院審理中證稱：接受被告委任，對告訴人
    丙○○提出偽造文書案件告訴之初，被告曾交付案外人宋文景所開設之景德公司
    與被告所開設之嘉南公司之對帳單二份及銀行託收簿影本一份，該二筆對帳單之
    金額分別為六萬八千六百二十六元及十五萬五千二百五十八元，景德公司乃一併
    另行開立一張二十一萬餘元之託收單，而於檢察官訊問是告告訴人侵占哪一筆款
    項時，因為銀行託收簿影本上紀錄系爭支票哪一欄位後方有註記「景德」二字，
    我未加以細算，沒有發現當時告訴狀所附的託收單是錯誤的，即向檢察官表示告
    訴人是冒領系爭支票，被告一直在大陸，等被告回來開庭時，我才將告訴狀給被
    告看，但當時被告並未發現告訴狀的託收單附錯了，我們當時所有的焦點都在面
    額六萬八千六百二十六元的那張支票是否遭告訴人盜領，所以沒有注意到系爭支
    票的事，一直到接到檢察官不起訴處分書後，才發現因為我講錯了，造成檢察官
    以為有兩筆款項，一筆是六萬八千六百二十六元，一筆是二十二萬三千零九十三
    元，其實這兩筆應該是同一筆款項，就是我剛剛說的二十一萬餘元那一筆，檢察
    官在告知被告涉嫌誣告時，雖然我也是被告當時的辯護人，但檢察官並沒有具體
    指明誣告的內容，所以被告只有答辯稱他沒有誣告等語。參照被告於九十年十
    月三十日（即證人甲○○指稱系爭支票遭告訴人盜領之下一次庭期）檢察官提示
    系爭支票請被告表示意見時，被告供稱「我沒戴眼鏡來，看不清楚」等語，及該
    次庭訊後被告及證人甲○○就告訴人被訴偽造文書案件二次出庭（九十二年二月
    十一日、九十二年三月十一日），從未再提及系爭支票之事。被告對告訴人丙○○提起偽造文書告訴，經不起訴處分後，被告雖提起再議，惟其再議聲請狀中
    係針對告訴人是否有盜刻嘉南公司大小章之行為，並未論及告訴人有盜領系爭支
    票之事，有該再議聲請狀在卷可參（見九十一年度偵續字第二六號第六頁）。
    本件誣告案件雖經檢察官於九十一年八月十四日開庭訊問，惟庭訊內容仍圍繞在
    告訴人有無盜刻被告所屬嘉南公司印章，對於系爭支票一事隻字未提，有該次偵
    訊筆錄在卷可按。訴訟實務上，當事人委任律師時往往預先蓋用多張空白告訴
    狀或委任狀，以方便律師隨時可向法院遞狀，律師撰寫完成之狀紙未必每次都經
    委任人過目同意，即逕向法院呈遞之情況亦所在多有等種種情況觀之，證人甲○○之上開證言應與事實相符而值採信。從而，證人甲○○雖確於九十年八月二十
    八日向檢察官表示告訴人有盜領系爭支票之行為，然此顯出於證人甲○○個人之
    誤認，並無證據可資證明此等誤認係出於被告之指示，故難認被告乙○○有何誣
    告之犯罪故意，揆諸上開判例意旨，被告犯罪不能證明，自應為無罪之諭知。
五、據上論斷，應依刑事訴訟法第三百零一條第一項判決如主文。
本案經檢察官蔡榮龍到庭執行職務
中      華      民      國    九十二    年    十一    月    二十八    日
                                      臺灣屏東地方法院刑事第四庭
                                          審判長法  官簡志瑩
                                                法  官陳松檀
                                                法  官陳姵君
右正本證明與原本無異。
如不服本判決應於收受本判決送達後十日內向本院提出上訴書狀，其未敘述上訴理由
者，並得於提起上訴後十日內向本院補提理由書狀（均須按他造當事人之人數附繕本
 ）「切勿逕送上級法院」
                                          書記官  許倬維
中      華      民      國    九十二    年     十一     月    二十八    日


司法院資訊處製作；財團法人民間司法改革基金會備份。
